臺灣新北地方法院板橋簡易庭小額民事判決
111年度板小字第2839號
原      告  財團法人法律扶助基金會

法定代理人  陳碧玉  
訴訟代理人  宋一心律師
            張靖珮律師
被      告  鄭崇文律師（即被繼承人鄭炎生之遺產管理人)


上列當事人間請求返還溢領酬金事件，經本院於民國111年9月15
日言詞辯論終結，判決如下：
    主      文
被告應於管理被繼承人鄭炎生之遺產範圍內，給付原告新臺幣貳
萬參仟伍佰元，及自民國一百一十一年六月三十日起至清償日止
，按週年利率百分之五計算之利息。
訴訟費用新臺幣壹仟元由被告於管理被繼承人鄭炎生之遺產範圍
內負擔。
本判決得假執行。
    事實及理由
一、原告主張：訴外人被繼承人鄭炎生於民國00年受原告台北分
    會指派法律扶助案件（案件申請編號：0000000-A-008、000
    0000-A-018，下稱甲、乙案件），並就甲、乙案件已分別支
    領預付酬金新臺幣（下同）15,000元、10,000元共25,000元
    ，嗣甲、乙案件均經原告台北分會終止扶助確定，並經原告
    台北分會審查委員會分別作成酬金變動為1,500元、零元之
    審查決定，鄭炎生已溢領酬金23,500元，爰依不當得利及繼
    承、遺產管理人之法律關係，提起本件訴訟等語。並聲明：
    如主文第1項所示。願供擔保請准宣告假執行。
二、被告則以：對於原告主張之事實不爭執等語資為抗辯。並聲
    明：原告之訴駁回。
三、原告主張之事實，業據提出與其所述相符之原告台北分會扶
    助律師接案通知書、預付酬金領款單、變動審查後通知扶助
    律師（終止扶助確定）、變動之審查表等為證（見本院卷第
    41頁至第53頁），且為被告所不爭執（見本院卷第85頁），
    堪信主張為真實。
四、按無法律上之原因而受利益，致他人受損害者，應返還其利
    益。雖有法律上之原因，而其後已不存在者，亦同，民法第
    179條定有明文。被告受領原告預付酬金25,000元後，經原
    告審查決定酬金僅為1,500元，被告受領溢付之酬金23,500
    元，已無法律上之原因，則原告本於不當得利及繼承、遺產
    管理人之法律關係，請求被告給付如主文第1項所示，為有
    理由，應予准許。
五、本件係適用小額程序所為被告敗訴之判決，爰依民事訴訟法
    第436條之20規定，職權宣告假執行，並依同法第436條之19
    第1項規定，確定本件訴訟費用為1,000元。
據上論結，依民事訴訟法第436條之23、第436條之19第1項、第4
36條之20、第436條第2項、第78條，判決如主文。
中　　華　　民　　國　　111 　年　　9 　　月　　30　　日
                    臺灣新北地方法院板橋簡易庭
　　　　　　　　　　　　法  官　陳佳君
以上正本係照原本作成。　　　　　　　　　　　　
如不服本判決，僅得以判決違背法令為理由提起上訴。如提起上
訴，應於送達後20日內，向本院提出上訴狀，並應記載上訴理由
（含原判決所違背之法令及其具體內容，及依訴訟資料可認為原
判決有違背法令之具體事實），以及按他造當事人之人數附具繕
本。倘未於提起上訴後20日內，提出合法上訴理由書，法院毋庸
命補正，應逕以裁定駁回上訴。
中　　華　　民　　國　　111 　年　　9 　　月　　30　　日
                        書記官  李庭君